最高法院刑事判決　　　　　　　　　　　　　　　九十一年度台上字第一四二六號
　　上　訴　人　甲○○
右上訴人因偽造文書案件，不服台灣高等法院台南分院中華民國八十八年十二月八日
第二審判決（八十八年度上訴字第六○二號，起訴案號：台灣台南地方法院檢察署八
十七年度偵字第八六六七號），提起上訴，本院判決如左：
    主  文
原判決撤銷，發回台灣高等法院台南分院。
    理  由
本件原判決認定上訴人甲○○與王仁宗（另案審理）共同基於行使變造私文書及意圖
為自己不法所有之概括犯意聯絡，由王仁宗提供已經變造號碼，如原判決附表所示之
統一發票四十六張，連續於民國八十六年十月間及同年十二月間之如原判決附表所示
之時間，二人夥同分次持至台南縣、市地區之不同金融行庫，連續推由上訴人具名詐
領如原判決附表所示之中獎獎金，使受理之各該行庫陷於錯誤，而將如該附表所示之
獎金款項交付予上訴人等二人，均足生損害於稅捐稽徵機關對統一發票及各該行庫對
財務之管理等情。因而撤銷第一審不當之科刑判決，改判論處上訴人以共同連續行使
變造私文書，足以生損害於公眾及他人罪刑，固非無見。
惟查：(一)、有罪之判決書，其宣示之主文，與所載之事實及理由必須互相適合，否則
即屬理由矛盾，其判決當然為違背法令。原判決之主文與事實，均認上訴人係行使變
造私文書，但其理由先係謂「核被告所為，係犯刑法第二百十六條、第二百十條之行
使變造私文書罪與同法第三百三十九條第一項之詐欺取財罪」，且「本案被告行使變
造私文書及詐欺取財二罪間，有方法結果之牽連犯關係」（見原判決第三頁倒數第三
行、第四頁第十行、十一行），嗣則稱：「被告於各次同一時地，行使偽造私文書及
詐欺取財二罪，係有方法結果之牽連犯關係，應依刑法第五十五條之規定從一重之行
使偽造私文書罪處斷」等語（見原判決第四頁第三行、四行），後又稱：「本件被告
係將原為真實之統一發票變造其號碼，應變更起訴法條論處變造私文書罪刑」云云（
見原判決第四頁倒數第三行、二行），不惟理由先後不一，且前述理由之後二者並與
主文、事實不相適合，自有判決理由矛盾之違法。(二)、有罪之判決書，對於被告有利
之證據不採納者，應說明其理由，此為刑事訴訟法第三百十條第二款所明定。故有罪
判決書對於被告有利之證據，如不加以採納，必須說明其不予採納之理由，否則即難
謂非判決不備理由之違法。同案共犯王仁宗於一審調查時曾到庭供稱：「（是否你發
動邀他去兌領？）也是受朋友之託，胡伊民先拜託我，然後再拜託甲○○去領，……
我也不知是偽造的，發票全是胡伊民拿來的……。」、「（胡伊民）他說向地下錢莊
借錢身分證被扣押在錢莊，所以託我們去領」、「胡伊民載我去（兌領發票），也有
胡伊民載甲○○去」、「（兌領後錢何人拿去？）全由胡伊民拿去，我們二人分文未
得」等語（見原審卷第一三五頁至一三六頁），已供述本件發票來自胡伊民，並否認
伊及上訴人知悉胡伊民拿給伊等兌領之發票係偽造，原判決對此有利於上訴人之證言
不加採納，復未說明其理由，亦有判決不備理由之違誤。(三)、有罪之判決書，應將法
院依職權認定與論罪科刑有關之事項，翔實記載於事實欄，始足以判斷其適用法令之
當否。原判決事實欄認定上訴人與王仁宗連續於其附表所示之時間，分次持變造號碼
之統一發票四十六張至台南縣、市地區之金融行庫詐領中獎獎金等情，但原判決引為
事實一部分而有關上訴人犯罪時間、地點及是否構成連續犯之其附表編號、、
、至之「兌領行庫」或「兌領日期」欄，則記載為不詳，本院自不足以判斷其適
用法令當否。上訴意旨指摘原判決不當，非全無理由，應認原判決有撤銷發回更審之
原因。
據上論結，應依刑事訴訟法第三百九十七條、第四百零一條，判決如主文。
中      華      民      國    九十一    年      三      月     十四     日
                              最高法院刑事第九庭
                                  審判長法官  陳  炳  煌
                                        法官  陳  正  庸
                                        法官  韓  金  秀
                                        法官  吳  信  銘
                                        法官  徐  文  亮
      右正本證明與原本無異
                                              書  記  官
中      華      民      國    九十一    年      三      月    二十一    日
